【裁判字號】    99,交聲,5
【裁判日期】    990226
【裁判案由】    違反道路交通管理處罰條例聲明異議
【裁判全文】
臺灣苗栗地方法院交通事件裁定           99年度交聲字第5號
原處分機關  交通部公路總局新竹區監理所苗栗監理站
異  議  人
即受處分人  甲○○
上列異議人即受處分人因違反道路交通管理處罰條例案件，對於
交通部公部總局新竹區監理所苗栗監理站於民國98年12月28日所
為之竹監苗字第裁54-NO0000000號處分（原舉發案號：高警交字
第NO0000000 號），聲明異議，本院裁定如下：
    主  文
原處分撤銷
甲○○不罰。
    理  由
一、原處分意旨略以：異議人即受處分人甲○○於民國98年11月
    6 日9 時29分許，駕駛志鴻汽車貨運股份有限公司所有車牌
    號碼QU-838號營業貨運曳引車附掛FS-59 號砂石專用車行經
    高雄縣旗山鎮○○○路18號前處，為高雄縣政府警察局旗山
    分局廣福派出所警員舉發「載運砂石（覆蓋未完整）非雨天
    」違規；嗣異議人於舉發單所裁應到案時間內到案表示不服
    舉發，經原處分機關函請舉發單位調查結果，仍認異議人有
    上開違規行為，乃依道路交通管理處罰條例第30條第1 項第
    2 款、第63條第1 項第2 款暨違反道路交通管理事件統一裁
    罰基準及處理細則第41條第4 項規定，於98年12月28日裁處
    異議人罰鍰新臺幣3,000 元，並記違規點數2 點，原處分並
    無不法等語。
二、異議意旨略以：本件舉發「帆布未蓋緊密」，僅是指覆蓋不
    完整，而非貨物飛散，道路交通管理處罰條例第30條第1 項
    第2 款非處罰覆蓋不完整，覆蓋不完整與貨物滲漏、飛散兩
    者不同，異議人並無有此違規，究舉發與裁決為何？自有未
    明；原處分機關對處分人民之違規事件必須明確，否則即無
    處罰餘地，為此向法院聲明異議，請求撤銷原處分等語。
三、按交通法庭認為聲明異議有理由者，應以裁定將原處分經聲
    明異議部分撤銷，並自為裁定，道路交通案件處理辦法第20
    條前段定有明文。又法院受理交通事件，準用刑事訴訟法之
    規定，道路交通管理處罰條例第89條前段定有明文。而犯罪
    事實應依證據認定之，無證據不得認定犯罪事實，刑事訴訟
    法第154 條第2 項規定甚明。再依最高法院76年台上字第49
    86號判例所揭示：「認定犯罪事實所憑之證據，雖不以直接
    證據為限，間接證據亦包括在內，然而無論直接或間接證據
    ，其為訴訟上之證明，須於通常一般之人均不致有所懷疑，
    而得確信其為真實之程度者，始得據為有罪之認定，倘其證
    明尚未達到此一程度，而有合理之懷疑存在時，事實審法院
    復已就其心證上理由予以闡述，敘明其如何無從為有罪之確
    信，因而為無罪之判決，尚不得任意指為違法」之意旨。易
    言之，法院於審理行為人違反道路交通管理處罰條例案件，
    於為事實之認定時，如就原處分機關所認定行為人違規之事
    實仍有合理之懷疑，而無法確信行為人確有該當於道路交通
    管理處罰條例各該處罰條文之構成要件事實時，即應依刑事
    訴訟法上待證事實「倘有懷疑，則應從被告之利益作解釋」
    之證據法則，作對異議人有利之認定，合先敘明。
四、次按汽車裝載時，所載貨物滲漏、飛散或氣味惡臭者，處汽
    車駕駛人3,000 元以上9,000 元以下罰鍰；汽車駕駛人有上
    開行為時，並予記違規點數2 點，道路交通管理處罰條例第
    30條第1 項第2 款及第63條第1 項第2 款固定有明文，惟考
    其立法意旨乃在防免所裝載之貨物因滲漏、掉落、飛散或臭
    氣外洩致生危害交通安全，且係針對實際上已造成所載貨物
    滲漏、飛散之駕駛人而為裁罰，並非處罰危險犯。是以，若
    非有汽車裝載之貨物發生飛散之情形，而係汽車裝載之貨物
    有「飛散之虞」者，即無法依前揭規定處罰至明。
五、經查：
(一)、異議人駕駛志鴻汽車貨運股份有限公司所有車牌號碼QU-838
    號營業貨運曳引車附掛FS-59 號砂石專用車，於上揭時、地
    為警掣單舉發「載運砂石（覆蓋未完整）非雨天」違規乙節
    ，固有高雄縣政府警察局高警交字第NO0000000 號舉發違反
    道路交通管理事件通知單影本、裁決書、送達證書影本各1
    份在卷可稽，惟異議人否認有上開違規行為，並以前揭情詞
    置辯。
(二)、本件取締過程，業經證人即本件舉發警員張正義於本院調查
    時到庭具結證稱：「當時我在旗屏二路18號前取締交通違規
    ，我看到異議人所駕駛的QU-838號砂石車，由北向南，駕駛
    在旗屏二路的快車道，該車有載砂石，如今日庭呈的相片一
    、二，我認為異議人違規是因為標準的裝置是應該如相片三
    、四所示，在砂石車上面應覆蓋砂網或帆布，而且要與車體
    綁在一起，以免砂石滲漏或飛揚；該車可明顯看到它的砂網
    只有蓋住車體的中間，前、後均末覆蓋完整，所以會影響環
    境與交通安全」、「（當時有照相？）有」、「（異議人當
    時有何反應？）他沒有反應，他也知道自己違規」、「（砂
    網的四周有無綁緊密？）沒有」、「（有無砂石飛揚？）我
    查緝當時，風沒有很大，但是如果風大的話，或者路面有坑
    洞，車子震動砂石就會滲漏，且會影響後面的車輛」、「（
    未覆蓋砂石的地方，其面積多少？）依規定，砂網或帆布應
    超越車斗後方15公分，但是異議人的車輛，非但沒有超過車
    斗，還在車斗之前有10至20公分的空隙，會讓砂石滲漏出來
    」、「（你查緝時，異議人有無意見？）他沒有意見，他知
    道自己有違規」等語（見本院99年1 月14日訊問筆錄）。由
    是可知，證人張正義並未目睹異議人駕車運載砂石沿途滲漏
    或飛散之情形，其對於車內砂石高度、車斗高度、砂石與車
    斗最上緣之距離均未測量，亦未記明當時之天候風速等狀況
    ，以作為砂石滲漏或飛散之判斷依據，反而僅憑上開車輛之
    砂網未完全覆蓋車斗即推論異議人所載運之砂石有滲漏或飛
    散之情事，容嫌率斷。
(三)、又觀諸卷附證人庭呈之採證照片（參見本院卷第28頁），可
    知異議人所駕駛上開車輛車內砂石尚未達車斗最上緣，其上
    之砂網雖未完全覆蓋車斗，或有使所載運之砂石滲漏、飛散
    之虞，惟實際未見有何砂石滲漏或飛散之情形。且前揭道路
    交通管理處罰條例第30條第1 項第2 款並非處罰危險犯，而
    係以發生「滲漏、飛散」之具體實害為其要件；揆之道路交
    通管理處罰條例亦無載運貨物行駛於一般道路「未完整覆蓋
    砂網」應予裁罰之規定，是異議人駕駛上開營業貨運曳引車
    附掛砂石專用車行駛於一般道路，縱有載運砂石未覆蓋完整
    之情事，亦難謂於法有違。再者，證人張正義於當日製發之
    舉發道路交通管理事件通知單上係填載「載運砂石（覆蓋未
    完整）非雨天」，當時並未載明有何砂石滲漏、飛散之具體
    事實，此有上開舉發道路交通管理事件通知單1 份在卷可參
    。而依證人前開之證述，其並未目睹異議人駕車運載砂石沿
    途滲漏或飛散的情形，業如前述，則本件於上開車輛車內砂
    石未達車斗最上緣及砂石填積高度究竟多少不明，又無人目
    睹車輛砂石飛散等情況下，自難僅憑異議人上開車輛載運砂
    石覆蓋未完整即推論異議人所載運之砂石即有滲漏、飛散等
    違規情狀，仍須積極事證予以證明，始足當之。準此，上開
    舉發通知單既未記載異議人駕駛上開車輛載運之砂石有滲漏
    、飛散之事實，復無證據證明異議人確有前揭違規行為，則
    原處分機關未予深究違規事實，遽以舉發通知單所載「載運
    砂石（覆蓋未完整）」之舉發違規事實，臆測異議人有「所
    載貨物飛散」之違規事實予以處罰，顯有違誤。
六、綜上所述，本件原舉發單位不能證明異議人駕駛之上開車輛
    載運砂石有滲漏或飛散之事實，此外，復查無任何其他積極
    證據，足認異議人確有前揭違規行為。從而，本件違規尚未
    達於通常一般之人均不致有所懷疑，而得確信其為真實之程
    度，仍有合理之懷疑存在，無從使本院得異議人有前揭違規
    事實之確信，揆諸首揭說明，自應作對異議人有利之認定，
    原處分機關不察，對異議人遽為前開裁決，即難認為允當。
    是本件異議人之異議為有理由，自應由本院將原處分撤銷，
    改諭知異議人不罰，以資適法。
七、據上論斷，應依道路交通管理處罰條例第87條第2 項，道路
    交通案件處理辦法第20條前段，裁定如主文。
中    華    民    國    99    年    2     月    26    日
                  交通法庭  法  官  周靜妮
以上正本證明與原本無異。
如不服本裁定應於送達後5 日內向本院提出抗告狀。
                            書記官  巫  穎
中    華    民    國    99    年    3     月    1     日

司法院資訊處製作；財團法人民間司法改革基金會備份。
